ACORDAO-COMPLETO-2388194

ACÓRDÃO 470/2020 ATA 1/2020 - PRIMEIRA CÂMARA

VISTOS, relatados e discutidos estes autos de embargos de declaração opostos por Elza Beduarczuk Pio Gonçalves e João Marcos Baroni perante o Acórdão 13239/2019-TCU-Primeira Câmara, que negou provimento a pedidos de reexame interpostos contra o Acórdão 4487/2018-TCU-Primeira Câmara,
ACORDAM os Ministros do Tribunal de Contas da União, reunidos em Sessão da Primeira Câmara, com fundamento nos arts. 32, inciso II, e 34 da Lei 8.443/1992, diante das razões expostas pelo Relator, em:
9.1. conhecer e rejeitar os embargos de declaração opostos por Elza Beduarczuk Pio Gonçalves;
9.2. conhecer e acolher parcialmente os embargos de declaração opostos por João Marcos Baroni;
9.3. suspender o cumprimento do subitem 1.7.1 do Acórdão 4487/2018-TCU-Primeira Câmara apenas em relação a João Marcos Baroni, enquanto estiver vigente a decisão proferida no âmbito do Procedimento Comum 5026024-50.2018.4.04.7000/PR, em trâmite no âmbito do Tribunal Regional Federal da 4ª Região;
9.4. determinar à Universidade Federal do Paraná que acompanhe o Procedimento Comum 5026024-50.2018.4.04.7000/PR e, em caso de decisão desfavorável a João Marcos Baroni, faça cumprir o disposto no subitem 1.7.1 do Acórdão 4487/2018-TCU-Primeira Câmara, com as orientações do Acórdão 13239/2019-TCU-Primeira Câmara, sob pena de responsabilização solidária da autoridade administrativa omissa;
9.5. dar ciência da presente deliberação à Universidade Federal do Paraná e aos embargantes, na pessoa dos representantes legalmente constituídos nos autos.

Embargos de declaração opostos perante decisão que negou provimento a pedidos de reexame.

Primeira Câmara

Universidade Federal do Paraná.

3. Entidade: Universidade Federal do Paraná.

13.1. Ministros presentes: Walton Alencar Rodrigues (Presidente), Benjamin Zymler, Bruno Dantas (Relator) e Vital do Rêgo.
13.2. Ministro-Substituto presente: Weder de Oliveira.

Elza Beduarczuk Pio Gonçalves

João Marcos Baroni

Elfriede Koop Campos

BRUNO DANTAS

Ministro Bruno Dantas.

Cuidam os autos de embargos de declaração opostos por Elza Beduarczuk Pio Gonçalves e João Marcos Baroni perante o Acórdão 13239/2019-TCU-Primeira Câmara, cuja parte dispositiva foi assim lavrada:
"VISTOS, relatados e discutidos estes autos que, na atual fase processual, tratam de pedidos de reexame contra o 4.487/2018-1ª Câmara;
ACORDAM os ministros do Tribunal de Contas da União, reunidos em sessão da 1ª Câmara, ante as razões expostas pelo Relator, em:
9.1. conhecer dos recursos para, no mérito, negar-lhes provimento;
9.2. comunicar aos recorrentes e à Universidade Federal do Paraná que novo ato poderá prosperar:
9.2.1. caso ocorra recolhimento das contribuições, de forma indenizada, sobre os períodos de atividade rural averbada, e, assim, manter as aposentadorias tal qual concedidas, nos termos do Enunciado 268 da Súmula da Jurisprudência do TCU; ou
9.2.2. com o ajuste dos proventos à razão de 30/35 avos, para os homens, e 25/30 avos, para a mulher, pela aplicação do Enunciado 74 da Súmula da Jurisprudência do TCU, caso não ocorra o recolhimento das contribuições de forma indenizada previsto no subitem anterior;
9.3. determinar à Universidade Federal do Paraná que, em ocorrendo alguma das situações descritas em 9.2.1 e 9.2.2, cadastre novos atos de aposentadoria, submetendo-os novamente ao TCU; e
9.4. dar ciência aos recorrentes."
2.	Na presente oportunidade, Elza Beduarczuk Pio Gonçalves sustenta, em suma, que:
	a) a averbação do tempo rural ocorreu em 12/8/1993, em ato distinto da aposentadoria, de forma que o prazo decadencial deve contar a partir da averbação do referido tempo pela administração;
	b) "o ato revisado por este E. Tribunal de Contas da União não foi o ato de concessão da aposentadoria, mas o ato de averbação do período rural exercido com vinculação ao RGPS";
	c) há ato de aposentadoria da interessada considerado legal e registrado nos termos do Acórdão 3031/2007-TCU-Segunda Câmara, que já contemplava o tempo rural ora impugnado, não sendo mais possível a revisão daquele julgado;
	d) houve omissão quanto à alegação de que, somente a partir da prolação do Acórdão 414/2012-TCU-Plenário, esta Corte de Contas pacificou o entendimento de que o tempo de atividade rural poderia ser averbado para fins de aposentadoria no serviço público apenas se recolhidas as respectivas contribuições previdenciárias na época própria ou, posteriormente, de forma indenizada;
	e) "o v. acórdão também foi omisso, na medida em que deixou de se manifestar quanto à inexigibilidade do pagamento das contribuições previdenciárias, as quais não eram exigidas para fruição do período rural, na data em que houve averbação de referido interregno da ora Embargante";
	f) "verificou-se uma obscuridade, se não uma omissão, no v. acórdão, haja vista que não levou em consideração, ainda que se considere que o prazo decadencial de 5 (cinco) anos só tem início após a manifestação deste E. TCU (com o que não se concorda) , a segurança jurídica, a proteção da confiança do Administrado, a boa-fé e a garantia fundamental à razoável duração do processo administrativo que se impõem ao presente caso, principalmente, quando do ato administrativo já decorreu efeitos favoráveis";
	g) o TCU "deixou de se pronunciar quanto à observância aos princípios da segurança jurídica, da dignidade da pessoa humana, da boa-fé e da estabilidade das relações, os quais se impõem ao presente caso, principalmente quando do ato administrativo já decorreu efeitos favoráveis";
3.	Pelo que expõe, a embargante requer "o acolhimento dos declaratórios, atribuindo-lhes excepcionais efeitos infringentes, reformando-se o v. acórdão embargado, a fim de que seja declarada a legalidade do ato concessor de aposentadoria da servidora ELZA BEDUARCZUK PIO GONÇALVES, concedendo-lhe registro, em observância aos princípios da segurança das relações jurídicas e, ainda, da decadência do direito de a Administração Pública rever os atos praticados em benefício da Embargante - seja no tocante à averbação do tempo rural, seja quanto ao ato concessor de aposentadoria".
4.	Por sua vez, João Marcos Baroni alega, em síntese, o seguinte:
	a) "existe ação judicial sob o n° 5026024-50.2018.4.04.7000, por meio da qual foi deferido o pedido liminar para que fosse mantida a aposentadoria do servidor na forma em que vem sendo paga, considerando que a efetivação da diminuição substancial dos valores recebidos a título de proventos de aposentadoria seria de difícil reparação";
	b) 	a averbação do tempo rural ocorreu em 29/6/1993, em ato distinto da aposentadoria, de forma que o prazo decadencial deve contar a partir da averbação do referido tempo pela administração;
	c) "o ato revisado por este E. Tribunal de Contas da União não foi o ato de concessão da aposentadoria, mas o ato de averbação do período rural exercido com vinculação ao RGPS";
	d) "o v. acórdão também foi omisso, na medida em que deixou de se manifestar quanto à inexigibilidade do pagamento das contribuições previdenciárias, as quais não eram exigidas para fruição do período rural, na data em que houve averbação de referido interregno do ora Embargante";
	e) "verificou-se uma obscuridade, se não uma omissão, no v. acórdão, haja vista que não levou em consideração, ainda que se considere que o prazo decadencial de 5 (cinco) anos só tem início após a manifestação deste E. TCU (com o que não se concorda) , a segurança jurídica, a proteção da confiança do Administrado, a boa-fé e a garantia fundamental à razoável duração do processo administrativo que se impõem ao presente caso, principalmente, quando do ato administrativo já decorreu efeitos favoráveis";
	f) o TCU "deixou de se pronunciar quanto à observância aos princípios da segurança jurídica, da dignidade da pessoa humana, da boa-fé e da estabilidade das relações, os quais se impõem ao presente caso, principalmente quando do ato administrativo já decorreu efeitos favoráveis";
5.	Pelo que, expõe, o embargante requer "o acolhimento dos declaratórios, atribuindo-lhes excepcionais efeitos infringentes, reformando-se o v. acórdão embargado, a fim de que seja declarada a legalidade do ato concessor de aposentadoria do servidor JOÃO MARCOS BARONI, concedendo-lhe registro, em observância aos princípios da segurança das relações jurídicas e, ainda, da decadência do direito de a Administração Pública rever os atos praticados em benefício do Interessado - seja no tocante à averbação do tempo rural, seja quanto ao ato concessor de aposentadoria".
	É o relatório.

João Luiz Arzeno da Silva (OAB/PR 23.510) e Marcelo Trindade de Almeida (OAB/PR 19.095), representando Elza Beduarczuk Pio Gonçalves e João Marcos Baroni.

Não atuou.

embargos de declaração. alegação de obscuridades, contradições e omissões na decisão embargada. conhecimento. rejeição. decisão judicial impeditiva do cumprimento da deliberação em relação a um interessado. determinação à entidade de origem.

APOSENTADORIA (APOS)

não atuou.

Trata-se de embargos de declaração opostos por Elza Beduarczuk Pio Gonçalves e João Marcos Baroni perante o Acórdão 13239/2019-TCU-Primeira Câmara, que negou provimento a pedidos de reexame interpostos contra o Acórdão 4487/2018-TCU-Primeira Câmara. Este último, por sua vez, considerou ilegais as aposentadorias dos embargantes em razão da averbação de tempo de serviço rural sem o recolhimento das contribuições previdenciárias correspondentes.
2.	Satisfeitos os requisitos atinentes à espécie, os presentes embargos merecem ser conhecidos, com fundamento nos arts. 32, inciso II, e 34 da Lei 8.443/1992.
3.	Preliminarmente, acerca da natureza dos embargos declaratórios, julgo relevante transcrever o seguinte excerto do Acórdão 1218/2015-TCU-Plenário:
"Antes de tratar especificamente dos argumentos trazidos pelos embargantes, lembro que essa espécie recursal, cujo objetivo é sanar eventuais omissões, obscuridades ou contradições, não deve ser manejada para rediscussão de mérito, o que representa, na prática, a possibilidade de repetição de um mesmo recurso, ferindo os princípios da singularidade, da isonomia e da celeridade processual. Os embargos declaratórios devem ter como fundamentação a obscuridade (falta de clareza na redação do julgado) , contradição (existência de proposições inconciliáveis entre si) e omissão (falta de pronunciamento judicial sobre matéria que deveria ter sido apreciada pelo juiz) ."
4.	Em reforço, pertinente destacar a natureza das contradições e omissões embargáveis, consoante elucidativa explanação contida no Acórdão 3339/2013-TCU-Primeira Câmara:
"A omissão para o acolhimento dos declaratórios é a que diz respeito à questão que deveria ter sido apreciada pelo colegiado mas não o foi. Não constitui omissão ou contradição a adoção de entendimento diverso do preferido pela parte, segundo seus próprios critérios de justiça e de acordo com sua particular interpretação das leis e da jurisprudência. Não há falar em omissão quando o acórdão analisa todas as questões submetidas a exame e as decide com base em teses jurídicas, jurisprudência, interpretação de leis e análise dos fatos que são diversos dos que os jurisdicionados entendem como mais adequados.
 (...) a contradição deve estar contida nos termos do decisum atacado, este compreendido no âmbito desta Corte como o conjunto: Relatório, Voto e Acórdão. Não cabe alegação de contradição entre o acórdão embargado e 'doutrina', 'jurisprudência' ou mesmo 'comando legal'. A alegação é pertinente em recurso de reconsideração ou pedido de reexame, no qual o comando atacado é contrastado com a jurisprudência, a doutrina e o ordenamento jurídico. Entretanto, é descabida em embargos de declaração, cuja única finalidade é esclarecer ou integrar a decisão embargada, excepcionalmente modificando-a."
5.	Por aí se vê que a contradição, a obscuridade ou a omissão sanável por intermédio dos aclaratórios deve ser aquela interna à própria decisão embargada, ou seja, deve haver discrepância entre os fundamentos que a alicerçaram e a sua conclusão.
6.	Dito isso, observo que, in casu, os argumentos dos embargantes, sob o viés da contradição, da obscuridade e da omissão, demonstram, em verdade, o seu inconformismo quanto ao mérito da decisão, cuja rediscussão é incabível em sede de embargos de declaração. Com efeito, algumas das alegações ora trazidas já foram objeto de análise na etapa processual anterior, em sede de pedido de reexame, o que só reforça a tentativa de rediscussão do mérito. Não obstante isso, permito-me tecer as seguintes considerações.
7.	Em relação ao argumento de que o ato revisto pelo TCU teria sido o ato de averbação do tempo rural, não o ato de aposentadoria, convém esclarecer que este Tribunal aprecia, para fins de registro, os atos de aposentadoria, reforma ou pensão como um todo, o que abarca todos os aspectos que os embasam. Nesse sentido, cumpre enfatizar que o ato de aposentadoria é uno e indivisível, está sujeito a rito próprio da atividade de controle externo e sua análise implica a verificação de todos os elementos que fundamentaram a concessão, o que naturalmente inclui os tempos de serviço averbados, independentemente do momento em que tenha ocorrido a averbação.
8.	Não há, portanto, óbice para que o TCU aprecie as presentes concessões, prerrogativa essa que confere à Corte de Contas o predicado de, ao chancelar a ilegalidade dos atos, exigir do jurisdicionado o exato cumprimento da lei, o que se traduziu na fixação de prazo para que cessem os pagamentos decorrentes dos atos, por apresentarem irregularidade na averbação de tempo de serviço rural sem o correspondente recolhimento das contribuições previdenciárias devidas.
9.	Quanto à alegação de que teria se operado a decadência, o Supremo Tribunal Federal tem jurisprudência assentada (MS 24.997-8/DF, MS 24.958-7/DF e MS 25.015-1/DF) , acompanhada pelo TCU (Súmula 278) , no sentido de que o ato de aposentadoria, reforma ou pensão, por sua natureza complexa, somente se aperfeiçoa com o exame e consequente registro pelo Tribunal de Contas, nos termos do art. 71, inciso III, da Constituição Federal, momento em que passa a correr o prazo decadencial, o que não ocorreu no presente caso.
10.	Sobre a necessidade de recolhimento das contribuições previdenciárias, a deliberação embargada foi exaustiva, nos seguintes termos:
"4.	No que se refere ao tempo rural averbado, é entendimento pacífico nesta Corte de Contas que seu cômputo para fins de aposentadoria estatutária só é possível mediante a comprovação do recolhimento das contribuições previdenciárias, à época da realização da atividade rural ou a posteriori, de forma indenizada (Acórdão 740/2006-TCU-Plenário e 1.893/2006-TCU-Plenário) . Referida intelecção constitui o enunciado 268 da súmula da jurisprudência predominante do TCU, nos seguintes termos:
'O tempo de atividade rural somente poderá ser averbado para fins de aposentadoria no serviço público se recolhidas as respectivas contribuições previdenciárias na época própria ou, posteriormente, de forma indenizada.'
5.	Esse posicionamento, aliás, encontrase em consonância com a jurisprudência do Supremo Tribunal Federal, que, ao apreciar as disposições do art. 202, § 2º, da Constituição Federal, mantidas no art. 201, § 9º, pela Emenda Constitucional 20/1998, concluiu ser imprescindível o recolhimento das contribuições previdenciárias do tempo de serviço rural, para fins de contagem recíproca, conforme se observa do MS 28.179, cujo voto condutor trouxe as seguintes ponderações:
'Com efeito, o entendimento exarado pelo TCU está em consonância com a jurisprudência desta Corte, que se firmou no sentido de que a contagem recíproca do tempo de serviço rural, para fins de aposentadoria no serviço público, apenas é admitida se comprovado o recolhimento das contribuições previdenciárias referentes ao período. Nesse sentido:
'CONSTITUCIONAL. PREVIDENCIÁRIO. TRABALHADOR RURAL. CONTAGEM DO TEMPO DE SERVIÇO. PERÍODO ANTERIOR À EDIÇÃO DA LEI Nº 8.213/1991. APOSENTADORIA VOLUNTÁRIA. EXIGÊNCIA DE PRÉVIO RECOLHIMENTO DE CONTRIBUIÇÃO. MANDADO DE SEGURANÇA CONTRA ATO DO PRESIDENTE DO TCU. PRECEDENTES. SEGURANÇA DENEGADA.
I - É inadmissível a contagem recíproca do tempo de serviço rural para fins de aposentadoria no serviço público sem que haja o recolhimento das contribuições previdenciárias correspondentes.
II - Precedentes.
III - Segurança denegada'. (MS nº 26.461, Rel. Min. Ricardo Lewandowski, Tribunal Pleno, DJe 6/3/2009) 
'APOSENTADORIA. SERVIDOR PÚBLICO. TEMPO DE TRABALHO RURAL. CONTAGEM RECÍPROCA. CONTRIBUIÇÕES.
Conforme disposto no § 9º do artigo 201 da Constituição Federal, a contagem recíproca do tempo de serviço rural pressupõe ter havido o recolhimento das contribuições" (MS nº 26.919, Rel. Min. Marco Aurélio, Tribunal Pleno, DJe 23/5/2008) .
Na mesma esteira, cito, entre inúmeros outros, os seguintes precedentes: RE-ED nº 478.058, Rel. Min. Ricardo Lewandowski, Segunda Turma, DJe 12/9/2011; RE-AgR nº 600.582, Rel. Min. Carmen Lúcia, Primeira Turma, DJe 21/2/2011'.'
6.	Conforme verificado, não houve comprovação do recolhimento das contribuições previdenciárias relativas ao tempo de atividade rural averbado pelos interessados quando da apreciação de seus atos, razão pela qual a referida contagem foi impugnada para fins de aposentadoria e as concessões foram consideradas ilegais."
11.	Em relação ao argumento de que o TCU não teria levado em consideração a segurança jurídica, a proteção à confiança do administrado, a boa-fé e a garantia fundamental à razoável duração do processo administrativo, convém destacar que, exatamente em homenagem a esses princípios, houve dispensa de devolução dos valores indevidamente recebidos pelos interessados. Além disso, foi oferecida a possibilidade de que eles mantenham suas aposentadorias na proporcionalidade mínima (30/35 avos para João Marcos Baroni e 25/30 avos para Elza Beduarczuk Pio Gonçalves) , ainda que o tempo restante não fosse suficiente para obtenção dessa fração.
12.	No que se refere à alegação de Elza Beduarczuk Pio Gonçalves no sentido de que ela já possui ato de aposentadoria registrado pelo TCU que contempla o tempo rural, verifico que essa questão foi bem enfrentada pela secretaria especializada por ocasião da deliberação embargada, senão vejamos:
"5.2.	Para o deslinde dessa questão, buscou-se o ato inicial de aposentadoria da recorrente (peça 67) , que constou do TC Processo 001.190/2003-2 e foi objeto de apreciação deste Tribunal por meio do mencionado Acórdão 3031/2007-TCU-Segunda Câmara (peça 51, p. 34-35) .
5.3.	Naquela oportunidade, constatou-se que os proventos de aposentadoria da recorrente estavam incorretos, pois havia o pagamento ilegal da vantagem prevista no então vigente art. 192, inciso II, da Lei 8.112/1990, que estava sendo calculada com base no somatório correspondente ao vencimento da classe padrão e às vantagens do cargo efetivo.
5.4.	Apesar disso, o ato de aposentadoria recebeu a chancela deste Tribunal, diante da correção promovida pelo órgão de origem, consoante registrado no voto condutor da deliberação, verbis  (peça 51, p. 32) :
'6. No que tange à servidora Elza Beduarczuk, a UFPR informa que, a partir de agosto/2002, com o trânsito em julgado da decisão que negou provimento ao pleito da interessada, procedeu-se à alteração do cálculo da vantagem em tela, de modo a dar cumprimento ao Acórdão 213/2000-TCU-Primeira Câmara, especificamente ao excerto transcrito abaixo:
'8.2 - assinar prazo de 15 (quinze) dias, com base no artigo 71, inciso IX, da Constituição Federal, para que a Universidade Federal do Paraná, relativamente aos atos ilegais que tiveram por conseqüência a concessão de vantagens financeiras a seus servidores:
8.2.1 - retifique, se assim ainda não fez:
 (...) 
 f) incorreção do cálculo da vantagem prevista no art. 192, inc. II, da Lei nº 8.112/90, incluindo diferença de Adicional de Tempo de Serviço, de Gratificação de Atividade Executiva e demais vantagens do cargo efetivo (fl. 690, item 6.7) ;'
7. Em vista da retificação promovida no ato de aposentadoria da inativa Elza Beduarczuk, cabe considerá-lo legal, determinando o respectivo registro, nos termos da proposição aprovada pelo Pleno desta casa em 6/6/2007, ata 23, publicada no D.O.U. de 11/6/2007, in verbis:
 'a) autorizar o registro de todos os atos de concessão que, a despeito de apresentarem impropriedades em sua versão original, formalmente submetida ao Tribunal, já não estejam, no momento de sua apreciação de mérito, dando ensejo a pagamentos irregulares, uma vez que a irregularidade já foi corrigida pela própria Administração; e
 b) deixar assente que, na hipótese acima, deverão ser expressamente mencionadas na parte dispositiva do respectivo acórdão, a título de ressalva, as falhas identificadas pelo Tribunal, bem como seu saneamento pelo órgão/entidade de origem e eventuais consectários do pagamento irregular.''
5.5.	Assim, o ato de aposentadoria foi julgado legal e determinado o registro, conforme o item 9.1 do Acórdão 3031/2007-TCU-Segunda Câmara:
'9.1. considerar legal a concessão de aposentadoria em favor da inativa Elza Beduarczuk, determinando o registro do ato 1-079260-0-04-1999-00176-9, apesar de a vantagem do art. 192, inciso II, da Lei 8.112/1990 ter sido calculada de forma indevida, haja vista o saneamento da irregularidade por parte da entidade de origem, recaindo sobre a interessada, solidariamente com a autoridade administrativa responsável, o dever de restituir eventuais valores pagos indevidamente sob a mesma rubrica, a partir da retificação da metodologia de cálculo inadequada;'
5.6.	Não obstante, verifica-se que a Universidade Federal do Paraná disponibilizou no Sisac, naquela época, ato de aposentadoria sem a informação referente ao tempo de serviço rural, como se pode perceber da p. 3 da peça 67. Houve o registro apenas do tempo de serviço no órgão (13 anos, 8 meses e 28 dias) e em empresa privada, pública e sociedade de economia mista (certif. INSS) [19 anos, 5 meses e 15 dias]. 
5.7.	Quando a Universidade encaminhou o ato de alteração que se aprecia neste momento, o fez discriminando tempo de serviço certificado pelo INSS (peça 22, p. 3) , da seguinte forma: em empresa privada, pública e sociedade de economia mista (6 anos, 6 meses e 2 dias) e rural (12 anos, 11 meses e 27 dias) .
5.8.	Vê-se, assim, que quando da prolação do Acórdão 3031/2007-TCU-Segunda Câmara, o Tribunal não tinha conhecimento da averbação do tempo rural para a recorrente, o que só ocorreu com o encaminhamento das informações devidas por meio do ato de alteração da aposentadoria.
5.9. 	Dessa forma, entende-se que, se no ato inicial já houvesse o registro do tempo de serviço rural, poderia ser admitida a tese de que o Tribunal somente poderia ter revisado o ato, apontando outra ilegalidade não percebida até então, no prazo de cinco anos, a teor do disposto no § 2° do art. 260 do RITCU."
13.	Por aí se vê que o ato inicial registrado pelo TCU, muito embora tenha feito distinção entre o tempo prestado no órgão (13 anos, 8 meses e 28 dias) e o tempo prestado em empresa privada, pública e sociedade de economia mista (19 anos, 5 meses e 15 dias) , não detalhou a existência de 12 anos, 11 meses e 27 dias de tempo rural dentro desses 19 anos, 5 meses e 15 dias. Referida informação somente veio à tona quando do encaminhamento do ato de alteração em exame nos presentes autos, momento em que o tempo como rurícola foi informado separadamente e impugnado pelo TCU.
14.	Significa que, ao registrar o ato inicial da interessada, o TCU não chancelou a contagem do tempo rural, pois não se sabia de sua existência. Aliás, é essencial ressaltar que não havia motivos para suspeitar de sua existência ou de falha no preenchimento do formulário do SISAC. O ato inicial detalhou, separadamente, o tempo prestado no órgão e o tempo prestado em empresa privada, pública e sociedade de economia mista, de forma que deveria também ter detalhado o tempo rural, pois já existia campo específico no formulário para sua discriminação, que não foi preenchido. Não há, portanto, que se falar em consolidação dessa contagem por ocasião do registro do ato inicial.
15.	Quanto à informação trazida por João Marcos Baroni no sentido de que há decisão judicial afastando o Acórdão do TCU que julgou ilegal sua aposentadoria, de fato, impõe-se reconhecer que a decisão exarada no âmbito do Procedimento Comum 5026024-50.2018.4.04.7000/PR impede o cumprimento das determinações corretivas endereçadas à entidade de origem. Assim, considerando que ainda não houve trânsito em julgado naqueles autos, atualmente em trâmite no TRF da 4ª Região, deve ser determinado à entidade de origem que acompanhe a referida ação e, em caso de desconstituição da decisão, faça cumprir os termos do Acórdão 4487/2018-TCU-Primeira Câmara em relação a João Marcos Baroni, com as orientações do Acórdão 13239/2019-TCU-Primeira Câmara.
16.	Nesse cenário, cumpre acolher parcialmente os embargos de João Marcos Baroni, a fim de suspender o cumprimento do subitem 1.7.1 do Acórdão 4487/2018-TCU-Primeira Câmara apenas em relação a esse embargante, enquanto estiver vigente a decisão proferida no âmbito do Procedimento Comum 5026024-50.2018.4.04.7000/PR, sem prejuízo de determinar à entidade de origem que acompanhe a referida ação e, em caso de decisão desfavorável ao interessado, faça cumprir a deliberação do TCU, sob pena de responsabilização solidária da autoridade administrativa omissa. Em relação ao apelo de Elza Beduarczuk Pio Gonçalves, não há qualquer reparo a se fazer na deliberação embargada, razão pela qual devem ser rejeitadas as asserções trazidas nos seus aclaratórios.
	Ante o exposto, voto por que o Tribunal adote a deliberação que ora submeto à apreciação deste Colegiado.
TCU, Sala das Sessões Ministro Luciano Brandão Alves de Souza, em 28 de janeiro de 2020.
Ministro BRUNO DANTAS 
Relator